臺灣臺南地方法院刑事判決
110年度簡上字第269號
上  訴  人  
即  被  告  周盈銘


上列上訴人即被告因侮辱案件，不服本院民國110年10月20日，1
10年度簡字第2428號第一審判決（聲請簡易判決處刑案號：臺灣
臺南地方檢察署110年度偵字第19134號），提起上訴，本院管轄
之第二審合議庭判決如下：
    主  文
上訴駁回。
    事  實
一、周盈銘於民國110年1月11日11時45、46分許，在臺南市○○區
    ○○里○○000○00號萊爾富超商前停車場，因停車問題與該超商
    店員楊佳雯發生爭執，周盈銘心生不滿，竟基於公然侮辱之
    犯意，公然以「靠夭」(台語)、「你他媽的王八蛋」等足以
    貶損楊佳雯人格及社會評價之言語，辱罵楊佳雯。
二、案經楊佳雯訴請臺灣臺南地方檢察署檢察官偵查終結後聲請
    簡易判決處刑。
    理  由
壹、關於證據能力之認定
一、本判決所引用被告以外之人於審判外之言詞或書面陳述，檢
    察官及被告於本院準備程序中均表示同意作為證據使用（見
    簡上字卷第41頁），且迄至言詞辯論終結前均未聲明異議，
    本院審酌上開證據資料製作時之情況，尚無違法不當及證明
    力明顯過低之瑕疵，亦認為以之作為證據應屬適當，爰依刑
    事訴訟法第159條之5規定，認均有證據能力。
二、另本判決引用之非供述證據，均依法定程序取得，經合法調
    查程序，與待證事實間復具相當關聯性，無不得為證據情形
    ，依刑事訴訟法第158條之4反面解釋，均有證據能力。
貳、實體部分
一、訊據被告周盈銘對於上揭時地，因停車問題與告訴人楊佳雯
    發生爭執時，對告訴人說「靠夭」、「你他媽的王八蛋」等
    語(以下簡稱系爭言語)乙節，固不否認。惟矢口否認觸犯公
    然侮辱犯行，辯稱：告訴人對於與被告同行之長者爭論停車
    問題不休，對長者不禮貌，場面火爆；嗣後更將矛頭指向被
    告，態度惡劣、嘮叨、啐唸、大吼大叫不休、邊走邊罵，被
    告在極端氣憤之下才出說出「靠夭」、「你他媽的王八蛋」
    等語，屬自衛、自辯，保護自己與友人合法權益，而為善意
    發表言論之行為，且系爭言語亦未眨損告訴人之名譽。又告
    訴人任意擺放交通錐不讓被告及其友人停車，態度惡劣，屬
    於可受公評之事項；且被告說出系爭言語時，人在車內，並
    非他人可得共見共聞之處所云云。
二、經查：
　㈠本案經現場監視錄機攝得全部事發經過，分別經檢察事務官
    及本院勘驗結果如下：告訴人任職之超商於現場停車位擺設
    交通錐，區隔可以停車與不得停車之區域，該處可供眾人任
    意出入，亦停放許多自用小客車與機車，顯係公共場所(見
    簡上字卷第45頁相片)。於光碟時間顯示11:42:11時，被告
    友人駕駛之車號000-0000號黑色自用小客車已經開始啟動，
    車輛已經駛離停車格之一半(見簡上字卷第45頁上方相片)。
    於15秒之後，即光碟時間顯示11:44:26時，告訴人始由店內
    走向停車場(見簡上字卷第45頁下方相片)是時被告友人之車
    輛，因後方有車輛阻擋，尚未駛離。告訴人搬動遭被告及其
    友人挪移之交通錐後，於光碟時間顯示11:44:55時，告訴人
    即返身走向店內，並於被告責罵告訴人後，告訴人始回頭望
    向被告處(見簡上字卷第47頁相片)，全無被告所稱告訴人爭
    論不休、對長者不禮貌，場面火爆、態度惡劣、嘮叨、啐唸
    、大吼大叫不休、邊走邊罵等情形，被告此部分所辯顯與事
    實不符，不足採信。足認被告系爭言語，並無自衛、自辯，
    保護自己與友人合法權益之情形。
　㈡被告於光碟時間顯示11:45:29時，對告訴人說「靠夭，我不
    跟你說了，要走了」等語時，其人在其停放之車號000-0000
    白色自用小客車之左後方(見他字卷第25頁上方照片)；被告
    於畫面時間顯示11:46:06時，向告訴人稱：「也不是妳說了
    算，你他媽的王八蛋」等語時，其駕駛座車門雖然已經打開
    ，惟人尚在車外(見他字卷第25頁反面相片)，以上均有檢察
    事務官之勘驗筆錄所附監視器翻拍相片附卷可稽，足認被告
    辯稱：其說出系爭言語時，人在車內，並非他人共聞共見之
    處所云云，顯與事實不符，不足採信。
　㈢本案事發地點為萊爾富超商所設置之停車場，該停車場為萊
    爾富超商所管領使用，並非道路之一部，該場地何處可以停
    車？何處不可以？欲供何人停放？應如何停放？皆可由萊爾
    富超商規劃決定。而該地點被告友人停放車輛之停車格，經
    超商擺放交通錐，明顯表示該停車格不欲供顧客停放，被告
    受有高職畢業之智識程度，從事漁業工作(見他字卷第11頁)
    並非弱智或毫無社會經歷之人，焉有不知之理？顯見本件停
    車糾紛，亦非屬可受公評之事項。
　㈣按刑法第309條第1項公然侮辱罪，係指對人辱罵、嘲笑、侮
    蔑，其方法並無限制，不問以文字、言詞、態度、舉動，只
    須以公然方式為之，而足使他人在精神上、心理上有感受難
    堪或不快之虞，足以減損特定人之聲譽、人格及社會評價即
    足。再「侮辱行為」，係指一般人立於名譽權主體之立場，
    受到行為人對其人格價值所為蔑視之評價後，一般人均會有
    屈辱、不堪、難受等不佳之主觀感受或反應，足以詆毀他人
    名譽；在言論自由與個人名譽保障之權衡取捨間，現今社會
    日常生活中，固應對於他人不友善之作為或言論存有一定程
    度之容忍，惟仍不能強令他人忍受逾越合理範圍。被告雖否
    認有公然侮辱之犯意，惟本案被告所稱之「靠夭」(台語)、
    「你他媽的王八蛋」等語，依一般社會通念，係屬侮辱汙衊
    性之言語，顯不具善意性，係用於辱罵他人時之語彙，已達
    侮辱貶低人格之程度，顯然超出善意合理評論之範圍，並足
    使告訴人因此受有精神上或情感上之傷害，及貶損告訴人之
    社會評價，且為一般社會大眾所不能容忍接受。被告為智識
    能力正常、有社會歷練之成年人，對上開情形自難諉為不知
    ，竟仍故意為此行為，其主觀上有公然侮辱告訴人之犯意甚
    明。
　㈤綜上所述，被告上開所辯均屬卸責之詞，不可採信。本案事
    證明確，被告犯行堪以認定，應予依法論科。
三、論罪科刑及駁回上訴之理由：
　㈠核被告所為，係犯刑法第309條第1項之公然侮辱罪。
　㈡被告任意挪移萊爾富超商擺放之交通錐，違反超商於該處不
    得停車之告示，經告訴人告知後腦羞成怒辱罵告訴人，犯後
    於證據明確之情形下尤否認犯行，反誣指告訴人對與其同行
    之長者不敬、態度惡劣，顯見被告犯後態度不佳，不知檢討
    。原審以被告僅因對告訴人不滿，即以足以貶抑人格及社會
    評價之言詞對告訴人侮辱，使告訴人之人格尊嚴及社會形象
    受損，行為不當，並考量被告犯罪之動機、用語、與告訴人
    之關係、智識程度、家庭經濟狀況等一切情狀，量處被告罰
    金新台幣6,000元，併諭知如易服勞役之折算標準。經核原
    判決認事用法均無違誤，量刑亦屬妥適。被告上訴意旨仍執
    前詞否認犯行，為無理由，自應駁回其上訴。
據上論斷，應依刑事訴訟法第455條之1第1項、第3項、第364條
、第368條，判決如主文。
本案經檢察官 林朝文 聲請簡易判決處刑，檢察官 陳于文 到庭
執行職務。
中　　華　　民　　國　　111 　年　　2 　　月　　23　　日
                  刑事第三庭  審判長法　官　陳振謙
　　　　　　　　　                  法  官  茆怡文
　　　　　　　　　                  法  官  蔡直青
以上正本證明與原本無異。
不得上訴。
　　　　　　　　　　　　　　　　　　書記官  鄭瓊琳  
中　　華　　民　　國　　111 　年　　2 　　月　　23　　日
附錄本案論罪科刑法條：
中華民國刑法第309條第1項：                             
公然侮辱人者，處拘役或9千元以下罰金。